臺灣臺南地方法院民事判決　　　　　　　 93年度婚字第201號
原　　　告　甲○○
訴訟代理人　郭淑慧律師
被　　　告　乙○○
　　　　　　　　　　　　號六一.
右當事人間請求離婚事件，本院判決如左：
    主    文
原告之訴駁回。
訴訟費用由原告負擔。
    事    實
甲、原告方面：
  一、聲明：請准原告與被告離婚。
  二、陳述：原告係臺灣地區人民，而被告係大陸地區人民，原
　　　　　　告經友人之介紹而於與於民國（下同）九十二年十
　　　　　　月三日至大陸與被造會面，被告表示如欲結婚，原
            告須給付被告新臺幣（下同）五十萬元購買房屋，
　　　　　　原告返回臺灣後，陸續與被告電話溝通，最後談妥
  　　　　　款項為二十五萬元，原告即於九十二年十一月四日
　　　　　　匯款二十五萬元至被告帳戶內，九十二年十一月七
　　　　　　日，原告及家人赴大陸舉辦婚事，原告母親蔡秀菊
　　　　　　應被告之要求而再給付十萬元，且被告又表示欠親
　　　　　　戚錢而向原告索取款項，另宴客所須費用已事先交
　　　　　　予被告，詎被告臨時表示未至銀提款，原告只得再
　　　　　　度支應，九十二年十二月二十六日原告返回臺灣後
  　　　　　，以電話與被告聯絡，並表示原告之經濟不佳，被
　　　　　　告竟表示渠來臺灣後，可至酒店工作云云，嗣原告
　　　　　　以電話商談離婚之事宜，被告聞言即允諾離婚，原
　　　　　　告即於九十三年二月九日赴大陸辦理離婚事宜，原
　　　　　　告再給付被告十二萬元，但至戶政機關後發現被告
　　　　　　根本未辦理結婚登記，被告則要求原告先返回臺灣
　　　　　　，待被告辦妥結婚登記後，再通知原告辦理離婚登
　　　　　　記，被告母親則表示若給付二十萬元，可立即辦妥
　　　　　　離婚登記，惟原告已無此鉅額款項，僅得於九十三
　　　　　　年二月十八日返臺灣，雖原告曾二度向內政部申請
　　　　　　被告進入臺灣，但未獲許可，被告之所以願與原告
　　　　　　結婚，純係為金錢，而非為共組圓滿之家庭，兩造
　　　　　　之婚姻已難以維持，故依民法第一千零五十二條第
　　　　　  二項之規定，請求離婚。
  三、證據：提出戶籍謄本、公證書、匯款單、內政部不予許可
      　　　處分書等各一份為證，並聲請訊問證人蔡秀菊。
乙、被告方面：
    被告未於言詞辯論期日到場，但曾提出書狀陳稱：被告並未
    向原告索取金錢，被告願來臺灣與原告共組家庭，而內政部
    不許可被告進入臺灣係原告一手造成的，且係本件訴訟後始
    提出申請的，故被告不同意離婚。
    理    由
一、被告經合法通知，未於言詞辯論期日到場，查無民事訴訟法
　　第三百八十六條各款所列情形，故依原告之聲請，由其一造
  　辯論而為判決。
二、原告主張原告係臺灣地區人民，而被告係大陸地區人民，原
　　告經友人之介紹而於與於九十二年十月三日至大陸與被造會
　  面，被告表示如欲結婚，原告須給付被告五十萬元購買房屋
    ，原告返回臺灣後，陸續與被告電話溝通，最後談妥款項為
　  二十五萬元，原告即於九十二年十一月四日匯款二十五萬元
    至被告帳戶內，九十二年十一月七日，原告及家人赴大陸舉
　　辦婚事，原告母親蔡秀菊應被告之要求而再給付十萬元，且
　  被告又表示欠親戚錢而向原告索取款項，另宴客所須費用已
    事先交予被告，詎被告臨時表示未至銀提款，原告只得再度
　　支應，九十二年十二月二十六日原告返回臺灣後，以電話與
　  被告聯絡，並表示原告之經濟不佳，被告竟表示渠來臺灣後
    ，可至酒店工作云云，嗣原告以電話商談離婚之事宜，被告
　　聞言即允諾離婚，原告即於九十三年二月九日赴大陸辦理離
　  婚事宜，原告再給付被告十二萬元，但至戶政機關後發現被
    告根本未辦理結婚登記，被告則要求原告先返回臺灣，待被
　　告辦妥結婚登記後，再通知原告辦理離婚登記，被告母親則
　  表示若給付二十萬元，可立即辦妥離婚登記，惟原告已無此
    鉅額款項，僅得於九十三年二月十八日返臺灣，雖原告曾二
　　度向內政部申請被告進入臺灣，但未獲許可，被告之所以願
　  與原告結婚，純係為金錢，而非為共組圓滿之家庭，兩造之
    婚姻已難以維持，被告則以被告並未向原告索取金錢，而內
　  政部不許可被告進入臺灣係原告一手造成的，且係本件訴訟
    後始提出申請的，故被告不同意離婚等語置辯。
三、經查：
（一）證人蔡秀菊固證稱：「被告沒有來過臺灣住，被告總共向
      我們要過一百多萬元，她向我兒子借了三十幾萬，我這裡
      是一百多萬元。」等語（參見九十三年八月十九日言詞辯
      論筆錄），縱上開證人所言不虛，但原告與被告係於九十
      二年十一月十一日在大陸結婚，原告給付被告之款項中，
      除其中十二萬元係被告於九十三年二月九日赴大陸辦理離
　　　婚事宜所付者外，其餘款項都是於九十二年十一月十一日
　　　結婚前所給付，當時兩造既尚未結婚，若原告認為被告結
　　　婚之目的僅係為金錢，原告大可不與被告結婚，既然原告
　　　仍願與被告結婚，即不得以婚前發生之事由而請求離婚。
  　　又被告向原告索取金錢，不論係以借貸或贈與之方式為之
    　，原告本可自行決定給付或不給付，既然原告決定給付，
      則被告之受領即無不法之處，若原告欲被告還錢，自可依
      法行使權利。又上開十二萬元應可視為被告同意協議離婚
      之條件之一，至被告收到上開十二萬元後未履行離婚之協
      議，亦僅係被告是否違約及原告得否請求被告返還上開十
      二萬元之問題，又被告未在大陸地區辦理結婚之登記，固
      易造成原告內心之不悅及疑慮，但原告既已在臺灣地區之
      戶政機關辦妥結婚之登記，兩造之夫妻關係應已明確，自
      無礙兩造婚姻之維繫，又被告於本件訴訟答辯狀中所陳述
      之內容，縱對原告真有攻擊之處，但此僅係訴訟當事人行
      使法律賦予之權利而已，況本件訴訟係原告所提起的，自
      不得禁止被告行使防禦權，故上開事由均不符合民法第一
      千零五十二條第二項「有其他重大事由，難以維持婚姻」
      之規定。
（二）被告既已表示願前來臺灣與原告共組家庭，原告即應儘力
      協助被告申請進入臺灣之旅行證，雖原告曾分別於九十三
      年十一月一日及九十三年十一月日向內政部警政署入出境
      管理局申請被告進入臺灣之旅行證，惟於面談時，原告向
      該局人員陳述被告有騙婚之意，故該局核定面談未通過，
      有內政部警政署入出境管理局函及談話筆錄等各一份可憑
　　　，縱然該局係以專業判斷而未准被告進入臺灣，但衡情該
  　　局應係依原告所提出之資料及說詞而為上開決定，應至為
    　明確。又兩造共同生活之處所非必在臺灣不可，亦得選擇
      在大陸地區，雖被告未能獲准前來臺灣，但原告亦得赴大
      陸地區與被告同居，故不得以被告未獲准前來臺灣與原告
      同居，即認兩造之婚姻難以維持。
四、綜右所述，既然被告堅持欲與原告維時圓滿之婚姻關係，原
    告理應極力配合，質言之，只要原告真心協助被告前來臺灣
    ，甚或原告赴大陸地區與被告同居，兩造即可維持共同生活
    之婚姻關係。至於原告給付被告之錢財多係於結婚前心甘情
    願給付的，被告不得事後作為請求離婚之事由。故本件請求
    離婚為無理由，應不准許，應予駁回。
五、據上論結，原告之訴，為無理由，依民事訴訟法第三百八十
　　五條第一項前段、第七十八條，判決如主文。
中　　華　　民　　國　　94　　年　 　6　　月　　16　　日
　　　　　　　　　　　  　　家事法庭　法　官　彭　振　湘
右為正本係照原本作成。
如對本判決上訴，須於判決送達後二十日內向本院提出上訴狀。
中　　華　　民　　國　　94　　年　 　6　　月　　16　　日
　　　　　　　　　　　　　　  　　　　書記官　蕭　伊　舒
